臺灣新北地方法院民事判決
111年度訴字第2306號
原      告  林建能  

訴訟代理人  詹素芬律師
被      告  邱冠豪  



上列當事人間請求清償借款等事件，經本院於民國111年10月28
日言詞辯論終結，判決如下：
    主  文
一、原告之訴及假執行之聲請均駁回。
二、訴訟費用由原告負擔。
    事實及理由
一、原告主張：兩造為多年好友，被告於民國107年7月初告知原
    告其急需用錢，商請原告借與新臺幣（下同）100萬元，並
    承諾待資金問題解決，會馬上返還借款。原告基於多年情誼
    ，亦答應借款與被告，被告即於107年7月3日匯款100萬元與
    被告。惟原告屢次請求被告還款，被告拒不返還。為此，原
    告依兩造間消費借貸契約之法律關係提起本訴，請求被告清
    償借款本息。另外追加民法第179條為本件請求權基礎等語
    。並聲明：㈠被告應給付原告100萬元，及自起訴狀繕本送達
    翌日起至清償日止，按年息5%計算之利息。㈡原告願供擔保
    ，請准宣告假執行。
二、被告則抗辯： 原告於107年7月3日有匯款100萬給被告是事
    實，但這不是借款，而是原告用來投資被告，原告也是股東
    之一，被告經營宮廟，原告投資被告做法會，法會會需要費
    用，被告會分紅利給原告，所以這不是被告向原告借錢，這
    是原告自己高興來跟被告投資的。原告常常到被告的地方，
    看到被告的行業，看被告蠻有成就，說如果被告有紅利，就
    分紅一些給原告，但被告這做這行有時候沒有紅利，就無法
    分紅給原告等語。並為答辯聲明：原告之訴駁回。
三、本院之判斷：
　㈠原告依兩造間消費借貸契約關係請求部分：
　1.按「稱消費借貸者，謂當事人一方移轉金錢或其他代替物之
    所有權於他方，而約定他方以種類、品質、數量相同之物返
    還之契約」，民法第474條第1項定有明文。次按「當事人主
    張有利於己之事實者，就其事實有舉證之責任」，民事訴訟
    法第277條前段亦定有明文。是當事人主張有金錢借貸關係
    存在，須就其發生所須具備之特別要件即金錢之交付及借貸
    意思表示互相一致負舉證之責任。倘負舉證責任之一方先不
    能舉證，縱不負舉證責任之一方就其主張之事實不能證明或
    陳述不明、或其舉證猶有疵累，仍難認負舉證責任之一方已
    盡其舉證責任。
　2.本件原告主張其與被告間，有於107年7月初成立借款金額10
    0萬元之消費借貸契約關係，並經其於107年7月3日匯款100
    萬元與被告等語。被告雖不爭執原告有於107年7月3日匯款1
    00萬元與被告，然否認該款為借款，並以前開情詞為辯，則
    依上說明，即應由原告就其與被告間有成立原告所稱之消費
    借貸契約之意思合致先負舉證之責。原告雖提出107年7月3
    日匯款100萬元與被告之匯款申請書回條影本1紙為證（見本
    院訴字卷第15頁）。然該匯款申請書回條影本，僅能證明金
    錢之交付，無法證明交付金錢之原因為何。蓋交付金錢之原
    因多端，而消費借貸契約之成立，除有金錢之交付外，尚須
    本於借貸之意思而為交付，方克成立。是倘當事人主張與他
    方有消費借貸關係存在者，而僅能證明有金錢之交付，未能
    證明借貸意思表示合致者，仍不能認為有該借貸關係存在，
    此有最高法院98年度台上字第1045號判決要旨可參照。職是
    ，原告陳稱無法提出其他證據以證明兩造間系爭100萬為借
    貸關係（見本院卷第38頁），則原告依兩造間消費借貸契約
    關係請求被告清償借款100萬元本息，即無理由，不應准許
    。 
　㈡原告依民法第179條請求部分：　
　1.按民法第179條規定：「無法律上之原因而受利益，致他人
    受損害者，應返還其利益。雖有法律上之原因，而其後已不
    存在者，亦同。」。又主張不當得利請求權存在之當事人，
    對於不當得利請求權之成立，應負舉證責任，即應證明他方
    係無法律上之原因而受利益，致其受有損害。如受利益人係
    因給付而得利時，所謂無法律上之原因，係指給付欠缺給付
    之目的。故主張該項不當得利請求權存在之當事人，應舉證
    證明該給付欠缺給付之目的。
  2.本件原告交付系爭100萬元款項與被告可能之原因繁多，且
    原告亦稱不會有人會無端拿100萬匯款給他人等語（見本院
    卷第38頁），則本件原告於不能證明係基於兩造間消費借貸
    契約關係而為系爭100萬元之交付之情形下，改主張其交付
    系爭100萬元款項與被告並無何法律上原因，被告為不當得
    利云云，顯與常情不合。原告既未能提出任何證據證明其交
    付系爭100萬元款項與被告欠缺給付之目的，即不能認被告
    受領系爭100萬元款項係無法律上之原因，而與不當得利之
    構成要件不符。則依前開說明，原告追加依民法第179條請
    求被告返還100萬元本息，自亦無據，不應准許。
四、從而，原告依兩造間消費借貸契約關係及民法第179條，聲
    明請求被告應給付原告100萬元，及自起訴狀繕本送達翌日
    起至清償日止，按年息5%計算之利息，均為無理由，應予駁
    回。原告假執行之聲請亦失去依據，應併駁回。
五、本件事證已臻明確，兩造其餘主張、陳述及所提之證據暨攻
    擊防禦方法，經斟酌後，核與判決結果無影響，毋庸一一贅
    列，附此敘明。
結論：本件原告之訴為無理由，依民事訴訟法第78條，判決如主
文。
中　　華　　民　　國　　111 　年　　11　　月　　4 　　日
                  民事第八庭    法　官　黃信樺
以上正本係照原本作成
如對本判決上訴，須於判決送達後20日內向本院提出上訴狀。如
委任律師提起上訴者，應一併繳納上訴審裁判費。 
中　　華　　民　　國　　111 　年　　11　　月　　4 　　日
                                 書記官  楊振宗